臺灣高等法院臺中分院民事判決　九十三年度訴易字第七七號
　　　原　　　告　丙○○
　　　被　　　告　甲○○
　　　　　　　　　乙○○
右當事人間妨害自由等案件，原告提起刑事附帶民事訴訟，請求侵權行為損害賠償，
經本院刑事庭移送前來（九十三年度附民字第三一一號），本院於九十四年三月三十
日言詞辯論終結，判決如左：
      主      文
被告應連帶給付原告新台幣伍萬貳仟陸佰貳拾元，及自民國九十三年十一月十二日起
至清償日止，按年息百分之五計算之利息。
原告其餘之訴駁回。
訴訟費用由被告連帶負擔十七分之一，餘由原告負擔。
      事實及理由
一、原告起訴主張：被告甲○○、乙○○二人係父子關係，訴外人張梅君則為被告乙
    ○○之配偶。被告二人於九十三年二月一日二十三時三十分左右，因懷疑原告與
    張梅君有染，在南投縣竹山鎮○○路員林客運竹山站附近，基於非法方法剝奪原
    告行動自由之犯意聯絡，先由乙○○持伸縮鐵棒一支毆打原告腳部，甲○○則在
    旁監視張梅君之行動。嗣後，被告等二人則強押原告至不知名之徵信社人員所駕
    駛之自用小客車上，將原告強載至南投縣竹山鎮○○路丸滿休息站下車，換由被
    告乙○○將原告押上由甲○○駕駛之自用小客車，前往南投縣竹山鎮○○路秀傳
    醫院旁，途中乙○○接續傷害之犯意，再徒手毆打原告頭部、胸部、背部、右腿
    致受嚴重挫傷等傷害，此部分事實業經臺灣南投地方法院刑事庭以九十三年度訴
    字第二四二號判決被告二人有罪在案，被告共同侵權行為應負損害賠償責任，原
    告支出醫療費用新台幣（下同）二千六百二十元，增加生活上需要費用一萬二千
    六百元，不能工作損失四萬七千五百二十八元，請求精神慰撫金八十萬元，合計
    八十六萬二千七百四十八元，爰依侵權行為之法律關係，求為命被告連帶賠償原
    告八十六萬二千七百四十八元，及自起訴狀繕本送達翌日即九十三年十一月十二
    日起至清償日止，按年息百分之五計算之利息。
二、被告則均以：原告與被告乙○○經營之「車輛載客遊覽業」有生意上之往來，因
    而與乙○○、張梅君夫婦熟識；原告於平日交談中得悉被告乙○○、張梅君夫婦
    常因細故爭吵，因而趁被告乙○○於九十三年一月三十一日下午外出從事駕車工
    作，向張梅君佯稱：「你先生載女生在外面跑車」云云，邀約張梅君外出散心，
    而載至米奇汽車旅館過夜並發生性行為，有起訴書二份可稽；張梅君離家後，被
    告找尋無著，遂請求徵信社人員協尋，始探知其等行蹤，同年二月四日晚上原告
    與張梅君等人在竹山鎮新山城ＫＴＶ唱歌，唱完歌甫行至員林客運竹山站附近時
    ，為被告撞見，原告心虛，欲逃離現場，便基於傷害之犯意，出手毆打被告乙○
    ○臉部、頭部受傷，被告乙○○基於逮捕並防止原告逃脫之目的，持伸縮鐵棒毆
    打原告腳部，嗣帶原告至自小客車上欲送往警局究辦，途中原告稱願與乙○○和
    解，始帶原告至代書處開立本票予被告作為賠償，被告即將原告送返其住處，並
    未不法剝奪原告自由，自與侵權行為之構成要件有間等語，資為抗辯。
三、惟查被告於前揭時地共同傷害並妨害原告自由，迫使原告在代書處開立到期日九
    十三年二月五日面額二百二十萬元本票一紙交付被告，使原告行無義務之事之犯
    行，業據被告於警訊、偵查中供述甚明，核與張梅君於刑事案件一審審理中證述
    情節大致相符，並有驗傷診斷書影本二份在卷足稽，且被告乙○○坦承持鐵棒毆
    打原告，隨後又強押原告，於被告乙○○毆打原告之際，被告甲○○幫忙看守張
    梅君，後並押原告至丸滿休息站等情，並有證人鄭掌仁於刑事案件一審中證述明
    確，此外並有上開本票扣在刑事案卷可稽（見偵查卷二七頁），被告二人前揭毆
    打原告、妨害原告自由，迫使原告簽發二百二十萬元本票之犯行甚為明確，嗣經
    本院刑事庭判處被告各有期徒刑六月等情，復經本院調閱台灣南投地方法院檢察
    署九十三年度偵字第一一六五號丙○○妨害家庭等刑事卷宗審認屬實，被告共同
    侵權行為事實，堪以認定，自應負連帶賠償責任。
四、按因故意或過失，不法侵害他人之權利者，負損害賠償責任。數人共同不法侵害
    他人之權利者，連帶負損害賠償責任，不法侵害他人之身體、健康、名譽、自由
    、信用、隱私、貞操，或不法侵害其他人格法益而情節重大者，被害人雖非財產
    上之損害，亦得請求賠償相當之金額，民法第一百八十四條第一項前段、第一百
    八十五條第一項前段、第一百九十五條第一項前段分別定有明文。原告請求賠償
    之項目及金額，爰析述如下：
  (一)醫療費用部分：原告主張支出醫療費用二千六百二十元，業據其提出慈恩醫院醫
    療收據為證，核屬相符，被告亦不爭執，此部分請求，應予准許。
  (二)增加生活上需要費用、不能工作損失部分：原告主張其受傷增加生活上需要費用
    一萬二千六百元，為被告所否認，查該紙收據為私人損傷接骨所出具，且項目為
    貼藥布之費用，是否為醫療之必要費用，既有疑義，原告復未舉證證明其真正，
    自不能採信。又原告主張其因受傷致三個月期間不能工作，以每月工資一萬五千
    八百四十元計，共受有工作損失四萬七千五百二十元，僅提出傷害診斷書一紙為
    據，惟該傷害診斷書僅載明：「患者因上述頭部外傷、右胸壁挫傷、右小腿挫擦
    傷疾患（患者主訴為被打），於九十三年二月五日至本院急診就醫，九十三年二
    月六日至九十三年三月三日共門診治療二十一次」，並無證據證明其因受傷住院
    三個月，致該期間不能工作，既為被告所否認，原告復未能舉證，以實其說，此
    部分請求亦不能准許，應予駁回。
  (三)慰撫金部分：原告主張被告共同傷害及妨害自由之侵權行為事實，致精神上受有
    極大之痛苦，請求被告連帶賠償原告八十萬元。經查：被告乙○○因疑其妻張梅
    君與原告有不正當交往，憤而共同傷害並妨害原告之自由，原告國中肄業，現務
    農，從事種植茶葉，年收入一百多萬元，教育程度國中肄業，有房屋一間及二分
    多土地之財產，被告乙○○高中肄業，職業司機，月薪三萬五千元，無不動產財
    產；被告甲○○國小畢業，現從事種植茶葉，年收入約一、二百萬元，有其向鄉
    公所承租之保留地及房屋一間之財產，本院斟酌兩造身分、地位、經濟能力等一
    切情狀，認原告請求賠償慰撫金五萬元，始屬適當。
  (四)以上核計原告可請求之金額共為五萬二千六百二十元。超出此部分之請求，為無
    理由，應予駁回。
五、綜上所述，原告本於侵權行為損害賠償請求權，請求被告應連帶賠償原告五萬二
    千六百二十元，及自起訴狀繕本送達之翌日即九十三年十一月十二日起至清償日
    止，按週年利率百分之五計算之利息，為有理由，應予以准許，至逾上開數額範
    圍之請求，為無理由，應予駁回。
六、本案事實已臻明確，兩造其餘攻擊防禦方法，不足以影響本判決結果，爰不一一
    論述，併此敘明。
七、據上論結，本件原告之訴為一部有理由，一部無理由，依民事訴訟法第七十九條
    、第八十五條第二項，判決如主文。
中　　　華　　　民　　　國　　九十四　　年　　　四　　　月　　 十三　　 日
　　　　　　　　　　　　　　　　　臺灣高等法院臺中分院民事第一庭
~B1　　　　審判長法　官　林陳松
~B2　　 　　　 　法　官　鄭金龍
~B3　　　　　　　法　官　王重吉
右為正本係照原本作成。
不得上訴。
~B　　　　　　　書記官　紀美鈺
中　　　華　　　民　　　國　　九十四　　年　　　四　　　月　　 十五　　 日
　　　　　　　　　　　　　　　　　　　　　　　　　　　　　　　　　　　　Ｂ
